【裁判字號】    98,台非,185
【裁判日期】    980716
【裁判案由】    違反毒品危害防制條例
【裁判全文】
最高法院刑事判決              九十八年度台非字第一八五號
上  訴  人  最高法院檢察署檢察總長
被      告  甲○○
上列上訴人因被告違反毒品危害防制條例案件，對於台灣基隆地
方法院中華民國九十八年四月八日第一審確定判決（九十八年度
訴字第三七六號，起訴案號：台灣基隆地方法院檢察署九十八年
度毒偵字第五三四號），認為違背法令，提起非常上訴，本院判
決如下：
    主  文
原判決撤銷。
甲○○施用第一級毒品，處有期徒刑陸月，如易科罰金，以新台
幣貳仟元折算壹日。
    理  由
非常上訴理由稱：「按判決不適用法則或適用不當者，為違背法
令，刑事訴訟法第三百七十八條定有明文。復按刑法第四十七條
規定之累犯，必須曾受有期徒刑之執行完畢，或受無期徒刑或有
期徒刑一部之執行而赦免後，五年以內再犯有期徒刑以上之罪者
為限，始得加重其刑。所謂執行完畢，除在監獄執行期滿者外，
如為假釋出獄，須在無期徒刑滿十五年，或在有期徒刑所餘刑期
內，未經撤銷假釋者，其未執行之刑，始以已執行論。若為二以
上有期徒刑併執行時，假釋所定最低應執行之期間，合併計算之
；其所餘刑期（即假釋期間），亦應合併計算，必於該期間內未
經撤銷假釋，未執行之刑，始以已執行論。從而，不論假釋出獄
前所執行之期間是否已逾其中任一有期徒刑之刑期，亦不論嗣後
其假釋有無被撤銷，在假釋期間內，均應認有期徒刑尚未執行完
畢，則其於執行逾其中任一有期徒刑之刑期後五年內之假釋期間
，再犯有期徒刑以上之罪者，仍不應論以累犯。此就刑法第七十
九條第一項、第七十九條之一第一項、第三項觀之自明（參見最
高法院九十一年度台非字第一四四號、九十七年度台非字第二一
五號判決）。本件被告甲○○前因施用第二級毒品案件，經台灣
基隆地方法院九十四年度訴字第三七七號判決，判處有期徒刑五
月確定（Ａ案）；因施用第一級毒品案件，經台灣高等法院九十
四年度上訴字第三九四四號判決，判處有期徒刑九月確定（Ｂ案
）；因搶奪案件，經台灣基隆地方法院九十五年度訴字第三一號
判決，判處有期徒刑一年二月確定（Ｃ案）；因施用第一級毒品
案件，經台灣基隆地方法院九十五年度訴字第四七六號判決，判
處有期徒刑六月確定（Ｄ案）；因施用第二級毒品案件，經台灣
基隆地方法院九十五年度基簡字第九四八號判決，判處有期徒刑
六月確定（Ｅ案）；因偽造文書、搶奪等案件，經台灣基隆地方
法院九十五年度訴字第六五三號判決，判處有期徒刑十月、一年
三月，嗣上訴後，經台灣高等法院九十五年度上訴字第四二六○
號判決，就行使偽造私文書部分，改判處有期徒刑一年（Ｆ案）
，搶奪部分，則駁回上訴（Ｇ案）而均告確定。上開Ｂ至Ｇ等六
案再經台灣高等法院九十六年度聲減字第三九四九號裁定，就Ｂ
、Ｃ等二案裁定減刑並定應執行有期徒刑十月，就Ｄ至Ｇ等四案
則裁定減刑並定應執行有期徒刑一年五月確定。上開七案經合併
執行，嗣被告於九十七年八月二十九日假釋出監並付保護管束，
其刑期屆滿之日為九十七年十一月三十三日（按：應為二十三日
之誤載）。惟被告於假釋期間內因施用第二級毒品案件，經台灣
基隆地方法院九十七年度基簡字第一三五七號判決，判處有期徒
刑三月確定，其上開假釋即因而於本案判決前之九十八年二月五
日經法務部撤銷，並於九十八年四月二十三日入監執行殘刑二月
又二十五日，有被告之全國刑案資料查註表、台灣高等法院九十
六年度聲減字第三九四九號裁定、台灣宜蘭監獄報請撤銷假釋報
告表、法務部九十八年二月五日法矯決字第○九八○○○三八二
八號函及台灣基隆地方法院檢察署檢察官九十八年執更丁字第七
八號、第七八之一號執行指揮書可稽。是被告於九十八年二月一
日施用毒品罪時，上開施用毒品等七案所處之有期徒刑，並未執
行完畢，依前揭法條規定，自不得以累犯論處。乃原判決竟以被
告所犯施用毒品等七罪所處之有期徒刑，已於九十七年十一月二
十三日因保護管束期滿未經撤銷假釋而執行完畢，而論以累犯，
顯有適用法則不當之違法。案經確定，且不利於被告，爰依刑事
訴訟法第四百四十一條、第四百四十三條提起非常上訴，以資糾
正。」等語。
本院按：判決不適用法則或適用不當者，為違背法令，刑事訴訟
法第三百七十八條定有明文。又刑法第四十七條規定之累犯，必
須曾受有期徒刑之執行完畢，或受無期徒刑或有期徒刑一部之執
行而赦免後，五年以內再犯有期徒刑以上之罪者為限，始得加重
其刑。所謂執行完畢，除在監獄執行期滿者外，如為假釋出獄，
須在無期徒刑假釋後滿二十年，或在有期徒刑所餘刑期內，未經
撤銷假釋者，其未執行之刑，始以已執行論。若為二以上有期徒
刑併執行時，假釋所定最低應執行之期間，合併計算之；其所餘
刑期（即假釋期間），亦應合併計算，必於該期間內未經撤銷假
釋，未執行之刑，始以已執行論。從而，不論假釋出獄前所執行
之期間是否已逾其中任一有期徒刑之刑期，亦不論嗣後其假釋有
無被撤銷，在假釋期間內，均應認有期徒刑尚未執行完畢，則其
於執行逾其中任一有期徒刑之刑期後五年內之假釋期間，再犯有
期徒刑以上之罪者，仍不應論以累犯。此就刑法第七十九條第一
項、第七十九條之一第一項、第三項觀之自明。本件被告甲○○
前因施用第二級毒品案件，經台灣基隆地方法院判處有期徒刑五
月（九十四年度訴字第三七七號，簡稱Ａ案）；因施用第一級毒
品案件，經台灣高等法院判處有期徒刑九月（九十四年度上訴字
第三九四四號，下稱Ｂ案）；因搶奪案件，經台灣基隆地方法院
判處有期徒刑一年二月（九十五年度訴字第三一號，下稱Ｃ案）
；因施用第一級毒品，經上開法院判處有期徒刑六月（九十五年
度訴字第四七六號，下稱Ｄ案）；因施用第二級毒品，經同法院
判處有期徒刑六月（九十五年度基簡字第九四八號，下稱Ｅ案）
；因偽造文書、搶奪案件，經台灣高等法院判處有期徒刑一年、
一年三月（九十五年度上訴字第四二六○號，下稱Ｆ案、Ｇ案）
，並均經確定。嗣台灣高等法院就上開後六案裁定減刑並定應執
行刑（九十六年度聲減字第三九四九號）十月（Ｂ案、Ｃ案）、
一年五月（Ｄ案、Ｅ案、Ｆ案、Ｇ案）。上開七案經合併執行後
，被告於民國九十七年八月二十九日假釋，迄同年十一月二十三
日始假釋期滿。惟被告於假釋出監後至同年九月一日十時十五分
間之某時許，因施用第二級毒品案件，經台灣基隆地方法院判處
有期徒刑三月（九十七年度基簡字第一三五七號），旋經法務部
於九十八年二月五日撤銷假釋，並於同年四月二十三日入監執行
殘刑二月又二十五日，此有被告之全國刑案資料查註表、台灣高
等法院九十六年度聲減字第三九四九號裁定、台灣宜蘭監獄報請
撤銷假釋報告表、法務部九十八年二月五日法矯決字第○九八○
○○三八二八號函及台灣基隆地方法院檢察署檢察官九十八年執
更丁字第七八號、第七八之一號執行指揮書可稽。是被告於九十
八年二月一日犯本件施用第一級毒品罪時，上開施用毒品等七案
所處之有期徒刑，並未執行完畢，依前揭法條規定，自不得以累
犯論處。原判決不察，誤被告假釋已期滿，所犯施用毒品等七罪
未執行之刑，以已執行完畢論，而依刑法第四十七條第一項論以
累犯，並加重其刑，顯有適用法則不當之違法。案經確定，且不
利於被告，非常上訴執以指摘，洵有理由，應由本院將原判決撤
銷，另行判決如主文第二項所示，以資救濟。
據上論結，應依刑事訴訟法第四百四十七條第一項第一款但書，
毒品危害防制條例第十條第一項、第二十三條第二項，刑法第十
一條前段、第四十一條第一項前段，判決如主文。
中    華    民    國  九十八  年    七    月   十六   日
                      最高法院刑事第六庭
                          審判長法官  謝  俊  雄
                                法官  陳  世  雄
                                法官  魏  新  和
                                法官  吳  信  銘
                                法官  徐  文  亮
      本件正本證明與原本無異
                                      書  記  官
中    華    民    國  九十八  年    七    月  二十一  日
                                                      Ｅ


司法院資訊處製作；財團法人民間司法改革基金會備份。
